臺灣高等法院民事裁定　　　　　　　　　96年度抗字第1779號
抗　告　人　甲○○
上列抗告人因與相對人華僑商業銀行股份有限公司間聲明異議事
件，對於中華民國96年10月3日臺灣台北地方法院95年度執字353
51號裁定，提起抗告，本院裁定如下：
    主  文
抗告駁回。
抗告費用由抗告人負擔。
    理  由
一、抗告人於原執行法院聲明異議及本院抗告意旨略以：抗告人
    向第3人丙○○承租本件執行標的即債務人乙○○所有門牌
    號碼台北市○○區○○路69號2樓建物及其坐落土地應有部
    分（下稱系爭房屋），租期自民國94年9月5日起至97年9月4
    日止（下稱系爭租賃權），抗告人承租系爭房屋時，丙○○
    及乙○○均未告知系爭房屋有設定抵押權，抗告人係善意第
    3人，已花費巨額金錢裝潢系爭房屋，又抵押權人周庭生之
    抵押權設定日期為95年1月26日，係在抗告人承租系爭房屋
    日期之後，依民法第425條規定，系爭租賃權對於拍定人仍
    存在，系爭租賃權並未影響系爭房屋抵押權之行使，詎執行
    法院竟貿然將系爭租賃權除去，已侵害抗告人之權益。又
    本件債權人係基於給付票款案件聲請強制執行，並非抵押權
    人聲請拍賣抵押物，應無民法第878條之適用。另系爭房屋
    第1次拍賣以底價新台幣（下同）1,966萬公告拍賣，第2次
    拍賣以1,573萬元公告拍賣，執行法院逕依債權人聲請將抗
    告人之系爭租賃權除去後進行第2次拍賣，但仍流標。而影
    響法拍屋能否拍定之理由甚多，拍定後是否點交，並非重要
    因素，系爭房屋之拍賣無法拍定，係因所定之拍賣價格過高
    ，不甚合理，與抗告人之系爭租賃權無關。且拍定人亦得於
    拍定後取得租金收益，應不影響應買人之購買意願。為此，
    爰聲明異議及提起抗告，請求廢棄原裁定回復抗告人之系爭
    租賃權，並於拍賣公告使用情形欄記載「拍定後不點交」等
    語。
二、按不動產所有人，設定抵押權後，於同一不動產上得設定地
    上權及其他權利，但其抵押權不因此而受影響，民法第866
    條定有明文。又不動產所有人於設定抵押權後，如與第3人
    訂立租賃契約而影響抵押物之售價致抵押權無法受清償者，
    該租賃契約對於抵押權人不生效力，抵押權人因屆期未受償
    ，聲請拍賣抵押物時，執行法院可依法以無租賃狀態逕予執
    行（最高法院74年度台抗字第227號判例及司法院院字第144
    6號解釋意旨參照）。蓋抵押人於抵押權設定後，與第3人訂
    立租約，拍賣之標的物為第3人承租占有中，法院即不予點
    交且註明於拍賣公告中，則拍定人須承擔前手與第3人之租
    賃關係，且無法現實占有使用標得之房地，勢將影響標的購
    買之意願，執行標的經多次拍賣無人應買，價格將節節降低
    ，甚至因無人應買而依強制執行法第95條規定視為撤回該不
    動產之執行，影響抵押權人之受償權利甚大。抵押權為物權
    ，經登記而生公示之效力，在登記後就抵押物取得地上權或
    其他使用收益之權利者，自不得使登記在先之抵押權受其影
    響，如該項地上權或其他使用收益之權利於抵押權無影響時
    ，仍得繼續存在，已兼顧在後取得權利者之權益（司法院大
    法官會議釋字第304號解釋文參照），是所有人於抵押權設
    定後，在抵押物上所設定之地上權或其他使用收益之權利於
    抵押權有影響者，在抵押權人聲請拍賣抵押物時，發生無人
    應買或出價不足清償抵押債權之情形，即須除去該項權利而
    為拍賣，並於拍定後解除被除去權利者之占有而點交於拍定
    人，乃為使抵押權人得依抵押權設定時之權利狀態而受清償
    所必要（司法院大法官會議釋字第304號解釋理由書參照）
    。故僅須租賃權係發生在抵押權設定之後，且影響抵押物之
    售價致抵押債權無法受清償者，法院即可為除去租賃權之裁
    定，至拍賣程序進行至何程度，並非所問。
三、經查：本件執行債務人乙○○於94年5月18日將系爭房屋為
    相對人（即併案抵押權人華僑商業銀行股份有限公司）設定
    本金最高限額1,920萬元之抵押權（下稱系爭抵押權），而
    乙○○於系爭抵押權設定後復於94年6月30日將系爭房屋出
    租與丙○○，租期自94年6月30日起至99年6月29日止，共計
    5年。嗣丙○○又於同年9月5日將系爭房屋出租與抗告人，
    租期自94年9月5日起至97年9月4日止，此有土地登記第2類
    謄本、建物登記第2類謄本及房屋租賃契約書在卷可按（原
    執行法院卷第9至14頁、第69至76頁）。而相對人原係以原
    執行法院95年度執字第47734號查封系爭房屋，經由原執行
    法院併案執行後，系爭房屋於96年4月30日第1次公告拍賣（
    最低價19,660,000元，不點交），惟無人應買，有原執行法
    院函文、拍賣公告及拍賣筆錄可憑（原執行法院卷第47頁、
    第82至83頁、第105頁）。原執行法院又於96年5月30日公告
    第2次拍賣（最低價15,730,000元，不點交），因相對人於
    同年月31日聲請將系爭租賃權除去再為拍賣，原執行法院乃
    於96年6月7日以北院錦95執宇字第35351號執行命令，將系
    爭租賃權除去，並於同年7月23日公告第2次拍賣，拍賣條件
    （點交否）變更為：系爭租賃權業經除去，若於拍定前無人
    異議或異議駁回確定則點交，否則不予點交（最低價仍為
    15,730,000元），然仍無人應買，亦有拍賣公告、相對人聲
    請狀、執行命令及拍賣筆錄可憑（上開卷第106至107頁、第
    125頁、第128至129頁、第134至136頁、第159頁）。原執行
    法院因之又於同年8月22日公告第3次拍賣（最低價12,600,0
    00元，點交情形同第2次拍賣），且於同年9月19日以15,110
    ,000 元拍定，有拍賣公告、拍賣筆錄可按（上開卷第160至
    162頁、第186頁），足見系爭租賃權確已影響系爭抵押權，
    原執行法院依相對人之聲請以前開執行命令除去系爭租賃權
    ，揆諸上開二之說明，並無不當，原執行法院裁定駁回抗告
    人之異議，核無不合。抗告意旨仍執前詞指摘原裁定不當，
    聲明廢棄，為無理由，應予駁回。
四、據上論結，本件抗告為無理由，爰裁定如主文。
中　　華　　民　　國　　96　　年　　11　　月　　6 　　日
                    民事第十二庭
                         審判長法　官 陳駿璧
　 　　　　 　　　　 　      　法　官 王麗莉
　 　　　　 　　　　 　      　法　官 陳邦豪
正本係照原本作成。
本裁定除以適用法規顯有錯誤為理由，並經本院許可外，不得再
抗告。如提起再抗告，應於收受後10日內委任律師為訴訟代理人
向本院提出再抗告狀。並繳納再抗告費新台幣１千元。
中　　華　　民　　國　　96　　年　　11　　月　　6 　　日
　　　　　　　　　　　　　　　書記官  王才生
